臺灣高等法院民事裁定　　　　　　　　 100年度抗字第1248號
抗　告　人　趙張蓓芝
抗告人因高明達等人與段津薪間拍賣抵押物強制執行事件聲明異
議，對於中華民國100年8月3日臺灣臺北地方法院100年度事聲字
第215號所為裁定提起抗告，本院裁定如下：
    主      文
抗告駁回。
抗告程序費用由抗告人負擔。
    理      由
一、按當事人或利害關係人，對於執行法院強制執行之命令，或
    對於執行法官、書記官、執達員實施強制執行之方法，強制
    執行時應遵守之程序，或其他侵害利益之情事，得於強制執
    行程序終結前，為聲請或聲明異議，強制執行法第12條第1
    項前段定有明文。是聲請或聲明異議，惟在強制執行程序終
    結前始得為之，此觀法條文義甚明。又依同一執行名義，就
    屬於一債務人或數債務人之數種財產為強制執行，其中一種
    財產已經拍賣終結，並將賣得價金交付債權人時，對於該種
    財產之強制執行程序，即為終結，對於他種財產之強制執行
    程序，雖未終結，亦不得對於業經終結之強制執行程序聲請
    或聲明異議。聲請或聲明異議雖在強制執行程序終結前，而
    執行法院或抗告法院為裁判時強制執行程序已終結者，縱為
    撤銷或更正原處分或程序之裁定，亦屬無從執行，執行法院
    或抗告法院自可以此為理由，予以駁回（司法院院字第2776
    號解釋(二)、(五)參照）。對特定標的物之執行程序有聲請或聲
    明異議，係以該標的物之拍賣程序終結，其執行程序即告終
    結，如執行標的物為不動產者，應以買受人領得執行法院發
    給之權利移轉證書時，拍賣程序即終結(強制執行法第98 條
    參照)，執行程序縱有瑕疵，當事人或利害關係人均不得再
    聲請或聲明異議，執行法院亦無權撤銷已終結之執行程序（
    最高法院99年度台抗字第164號裁定參照）。
二、本件抗告人於民國100年6月7日具狀向原法院98年度司執字
    第21030號拍賣抵押物強制執行事件(下稱系爭強制執行事件
    )，聲請優先承買坐落新北市○○區○○段743地號土地(下
    稱系爭土地)。經查，系爭強制執行事件就系爭土地於99年1
    月29日拍定由第三人陳碧華以新臺幣(下同)850萬元得標，
    其後第三人大吉祥國際建設股份有限公司（下稱大吉祥公司
    ）就系爭土地權利範圍5分之4主張優先承買，並繳足價金，
    餘權利範圍5分之1則仍由陳碧華買受，原法院於100年4月6
    日核發不動產權利移轉證書予大吉祥公司、陳碧華，並函請
    地政機關塗銷查封及抵押權登記，大吉祥公司、陳碧華已於
    100年4月11日領取上開不動產權利移轉證書，新北市新店地
    政事務所並於100年4月12日以新北店地登字第1000005706號
    函復原法院已辦畢塗銷查封及抵押權登記等節，有拍賣公告
    、拍賣不動產筆錄、行使優先承買權之公告及函文、民事陳
    報狀、收受民事案款通知、辦理塗銷查封及所有權移轉登記
    函文、不動產權利移轉證書、送達證書及新北市新店地政事
    務所函文附於上開執行案卷可稽，業經本院調閱該案卷閱對
    無訛，並影印上開文書附卷(見本院卷第10頁反面至17頁正
    面、20正面、56頁反面、111正面至113頁反面、122頁反面
    、123頁正面、125頁反面)，揆諸首開說明，系爭強制執行
    事件對於系爭土地之執行程序於100年4月11日已終結，抗告
    人於終結後之100年6月7日始具狀向原法院聲請優先承買系
    爭土地(見本院卷第129頁)，自不得為之。抗告意旨略以：
    其前聲明異議各級法院之裁定，均指出原法院民事執行處函
    文除同上地段718、719、723、729、734、876地號等5筆土
    地外，並未明確告知尚有何其他可以優先承買之土地，嗣經
    抗告人逐筆核對，始發現系爭土地為法定空地，屬可優先承
    買之土地，抗告人之損害，係原法院疏忽所致，原裁定應予
    廢棄，准其優先承買云云。惟系爭土地之強制執行程序已終
    結，大吉祥公司與陳碧華已取得系爭土地之所有權，而抗告
    人之優先承買權，為民法物權編施行法第8條之5第3項規定
    之區分所有建築物專有部分之所有權人無基地應有部分對基
    地之優先承買權，參諸該條之立法理由，該優先承買權僅具
    債權之效力，並無對抗現所有權人之效力，是縱認抗告人上
    開所陳屬實，亦無法再行使對系爭土地之優先承買權。至於
    上開718地號等土地之執行程序，雖尚未終結，然並不影響
    系爭土地強制執行程序之終結，併予敘明。從而，原裁定駁
    回抗告人對原法院司法事務官駁回抗告人聲請之聲明異議，
    核無不合。抗告意旨指摘原裁定不當，聲明廢棄，非有理由
    ，應予駁回。
三、據上論結，本件抗告為無理由，爰裁定如主文。
中    華    民    國   100    年    9     月    30    日
                    民事第六庭
                        審判長法  官  黃國忠
                              法  官  周美雲
                              法  官  劉坤典
正本係照原本作成。
本裁定除以適用法規顯有錯誤為理由外，不得再抗告。如提起再
抗告，應於收受後10日內委任律師為代理人向本院提出再抗告狀
。並繳納再抗告費新臺幣１千元。
中    華    民    國   100    年    10    月    3     日
                              書記官  劉育妃